臺灣臺北地方法院民事裁定
111年度再字第5號
再審原告    石許美惠
訴訟代理人  吳文琳律師
            崔瀞文律師
上列再審原告與再審被告聖得福建設開發股份有限公司間請求返
還不當得利事件，再審原告對於民國111年1月24日本院110年度
訴字第5679號確定判決，提起再審之訴，本院裁定如下：
    主  文
一、再審之訴駁回。
二、再審訴訟費用由再審原告負擔。　　
    理  由
一、按再審之訴，應於30日之不變期間內提起；前項期間，自判
    決確定時起算，判決於送達前確定者，自送達時起算；其再
    審之理由發生或知悉在後者，均自知悉時起算。但自判決確
    定後已逾5年者，不得提起；再審之訴不合法者，法院應以
    裁定駁回之，民事訴訟法第500條第1項、第2項、第502條第
    1項分別定有明文。所謂再審之訴不合法，係指再審之訴不
    合程式，或已逾期間，或法律上不應准許者而言。又訴訟代
    理人受送達之權限未受限制者，送達應向該代理人為之，為
    民事訴訟法第132條前段所明定。倘當事人欲對訴訟代理人
    之代理權加以限制，應於提出之委任書表明，或以言詞委任
    時，經法院書記官記明於筆錄表明限制之意旨，始足當之，
    此觀民事訴訟法第69條第1項、第70條第3項之規定自明（最
    高法院110年度台抗字第14號裁定意旨參照）。
二、經查：
　㈠本件兩造間請求返還不當得利事件，經臺灣士林地方法院以1
    10年度訴字第765號裁定移送至本院後，由本院以110年度調
    補字第944號試行調解，再審原告委任訴外人石宗玄為訴訟
    代理人到場調解，嗣調解不成立，經本院於民國111年1月24
    日以110年度訴字第5679號為再審原告敗訴之判決（下稱原
    確定判決），原確定判決法院並於111年1月28日將判決送達
    石宗玄，未經再審原告上訴而於111年2月17日確定，是再審
    原告至遲應於確定時起30日即111年3月21日（原末日111年3
    月19日為星期六）提起再審，再審原告於111年4月8日始對
    原確定判決提起再審之訴，顯逾30日不變期間，自不合法。
　㈡至再審原告主張：石宗玄之代理權僅限於調解程序，此觀委
    任狀記載案號為調解程序之「110年度調補字第944號」自明
    ，再審原告並未收受或經石宗玄轉交原確定判決，而係於11
    1年3月22日到院閱卷後，始知悉本件有民事訴訟法第496條
    第1項第1款、第5款之再審事由，故未逾前開不變期間云云
    。惟觀諸石宗玄所提出之「民事委任狀」上記載「為委任訴
    訟代理人事／委任人因鈞院110年度調補字第944號返還不當
    得利事件，委任受任人為訴訟代理人，有為一切訴訟行為之
    權，並有民事訴訟法第70條第1項但書及第2項所列各行為之
    特別代理權。依同法第69條第1項前段規定，提出委任書如
    上」，並經再審原告、石宗玄簽名（見本院111年度再字第5
    號卷第36至37頁），前開案號記載僅係特定該事件所需，此
    由上開文字表明再審原告委任石宗玄為該事件之訴訟代理人
    ，有為一切訴訟行為之權等意旨自明，且該委任狀亦無代理
    權限僅限調解程序之註記，均難認石宗玄之代理權或受送達
    之權限有何受限制之情事，則依民事訴訟法第132條前段規
    定，原確定判決法院自應向石宗玄送達判決，且不論石宗玄
    有無或於何時將之交付再審原告，均自送達石宗玄時發生合
    法送達之效力，而應依前開說明起算上訴期間、再審不變期
    間。是再審原告執其並未收受原確定判決或於閱卷前未經石
    宗玄轉交原確定判決，主張未逾再審不變期間云云，尚無可
    採。
三、綜上所述，再審原告至遲應於111年3月21日提起再審，其於
    111年4月8日提起本件再審之訴，已逾30日再審不變期間，
    是本件再審之訴為不合法，應予駁回。　
四、據上論結，本件再審之訴為不合法，依民事訴訟法第502條
    第1項、第78條，裁定如主文。　　　　　
中　　華　　民　　國　　111 　年　　5 　　月　　20　　日
　　　　　　　　　民事第九庭  法　官　　梁夢迪
以上正本係照原本作成。
如不服本裁定應於送達後10日內向本院提出抗告狀，並繳納抗告
費新臺幣1,000元。
中　　華　　民　　國　　111 　年　　5 　　月　　20　　日
                              書記官　　林昀潔